臺灣高等法院高雄分院刑事附帶民事訴訟判決
                                     111年度附民字第51號
原      告  林燕琴

被      告  郭乃拾
上列被告因妨害名譽案件（111年度上易字第134號），原告提起
附帶民事訴訟，請求損害賠償，本院判決如下：
  　主  文
被告應給付原告新臺幣貳萬元，及自民國111年6月3日起至清償
日止，按週年利率百分之五計算之利息。
原告其餘之訴駁回。
    事實及理由
一、原告主張：被告僅因個人細故，不思循理性方式解決，卻反
    而心生不滿，當眾辱罵原告「趁食查某」、「躺著賺比較快
    」共辱罵7次，足生損害原告之人格名譽，原告最高學歷為
    國中畢業，目前為家庭主婦，爰審酌兩造之教育程度、身分
    、社會地位、經濟狀況、原告所受精神痛苦程度及被告犯後
    迄今未與原告和解，毫無誠意賠付原告所受損害，犯後態度
    非佳等一切情狀，爰求為：㈠被告應給付原告新臺幣（下同
    ）25萬元，及自起訴狀繕本送達翌日起至清償日止，按週年
    利率百分之五計算之利息；㈡願供擔保，聲請假執行。
二、被告則以：㈠否認原告所指之侵權行為事實。㈡理由引用刑事
    判決書所載其否認犯罪事實之理由，資為抗辯；並聲明原告
    之訴及假執行之聲請均駁回。
三、得心證之理由：
　㈠按因故意或過失，不法侵害他人之權利者，負損害賠償責任
    ；附帶民事訴訟之判決，應以刑事訴訟判決所認定之事實為
    據，民法第184條第1項前段、刑事訴訟法第500條前段分別
    定有明文。查原告主張被告當眾以「趁食查某」等語對其辱
    罵，足以貶損其名譽等事實，業經本院以111年度上易字第1
    34號刑事判決認定屬實，有本院前開刑事判決在卷可稽，原
    告自可依據侵權行為之法律關係請求被告賠償。
　㈡又不法侵害他人之身體、健康、名譽、自由、信用、隱私、
    貞操，或不法侵害其他人格法益而情節重大者，被害人雖非
    財產上之損害，亦得請求賠償相當之金額，民法第195條第1
    項前段亦有明文。查被告以上述方法妨害原告之名譽，致原
    告之身心受創，是原告據此請求非財產上之損害賠償，於法
    有據。又法院於酌定慰撫金數額時，應斟酌加害人與被害人
    雙方之身分、資力與加害程度，及其他各種情形核定之。爰
    審酌原告自述教育程度為國中畢業，目前為家庭主婦；被告
    自承教育程度為國中畢業、目前在做工、若有出工1天之收
    入約1000餘元，與妻兒同住，無須扶養未成年子女等語（見
    本院刑事院卷第118頁）；兩造於於107至110年間之財產狀
    況（詳本院證物袋）；暨本案發生過程及原告名譽所受損害
    程度等一切情狀，認原告請求精神慰撫金以2萬元為適當，
    逾此範圍之請求，不應准許。
　㈢又按給付無確定期限者，債務人於債權人得請求給付時，經
    其催告而未為給付，自受催告時起，負遲延責任。其經債權
    人起訴而送達訴狀，或依督促程序送達支付命令，或為其他
    相類之行為者，與催告有同一之效力，民法第229條第2項定
    有明文。而遲延之債務，以支付金錢為標的者，債權人得請
    求依法定利率計算之遲延利息；應負利息之債務，其利率未
    經約定，亦無法律可據者，週年利率為5%，亦為民法第233 
    條第1項前段、第203條所明定。原告本件請求被告賠償其損
    害，係以支付金錢為標的，而本件損害賠償之給付無確定期
    限，被告係於111年6月2日收受本件刑事附帶民事訴訟起訴
    狀繕本，有本院送達證書1份附卷可考，是被告請求被告賠
    償2萬元，並自起訴狀繕本送達翌日即111年6月3日起至清償
    日止，按週年利率5%計算法定遲延利息，依法有據，應予准
    許。
　㈣按法院認為原告之訴不合法或無理由者，應以判決駁回之；
    附帶民事訴訟之判決，應以刑事訴訟判決所認定之事實為據
    ，刑事訴訟法第502條第1項、第500條前段分別定有明文。
    次按因犯罪而受損害之人，於刑事訴訟程序固得附帶提起民
    事訴訟，對於被告請求回復其損害，但其請求回復之損害，
    以被訴犯罪事實所生之損害為限，否則縱令得依其他事由，
    提起民事訴訟，亦不得於刑事訴訟程序附帶為此請求（最高
    法院60年台上字第633號判決意旨參照）。至原告主張被告
    另有對其辱罵6次，暨辱罵之話語尚包括「躺著賺比較快」
    部分，核非本院刑事判決認定犯罪事實範圍，非因被訴犯罪
    事實所生之損害，揆諸前開說明，不得於本件附帶民事訴訟
    請求賠償，原告就此部分之請求並非合法，應予駁回。
　㈤綜上，原告本於前揭原因事實，依侵權行為法律關係，訴請
    被告應給付2萬元，及自起訴狀繕本送達翌日即111年6月3日
    起至清償日止，按週年利率5%計算之利息，為有理由，應予
    准許，逾前開部分之請求，則無理由，應予駁回。
　㈥原告固聲明願供擔保請准宣告假執行，惟本案訴訟標的未逾1
    50萬元，屬不得上訴第三審之案件，本院判決後即行確定，
    自無宣告假執行之必要，附此敘明。
據上論結，本件原告之訴為一部為不合法，一部有理由，一部無
理由，依刑事訴訟法第502條第1項、第2項，判決如主文。
中　　華　　民　　國　　111 　年　　7 　　月　　13　　日
                  刑事第八庭　　審判長法　官　邱明弘
　　　　　　　　　　　　　　　　　　  法　官　林書慧
　　　　　　　　　　　　　　　　　 　 法　官　黃宗揚　
以上正本證明與原本無異。
不得上訴。
中　　華　　民　　國　　111 　年　　7 　　月　　13　　日
　　　　　　　　　　　　　　　　　　　書記官  秦富潔